【裁判字號】    97,抗,377
【裁判日期】    970819
【裁判案由】    聲明異議
【裁判全文】
臺灣高等法院臺中分院民事裁定      97年度抗字第377號
抗  告  人
即 債務 人  乙○○
相  對  人
即 債權 人  嘉億資產管理有限公司
法定代理人  甲○○
送達代收人  丙○○
上列當事人間清償債務強制執行事件，抗告人對於本院除去租賃
權後拍賣，聲明異議，不服台灣台中地方法院97年度執字第3323
6號中華民國97年7月11日第一審裁定，提起抗告，本院裁定如下
：
    主  文
抗告駁回。
抗告程序費用由抗告人負擔。
    理  由
一本件抗告人即債務人向原法院聲明異議意旨略以：本件如附表
  所示執行標的債務人民國（下同）93年5月即已出租他人，並
  經公證在案，承租人陳瑞明因故於96年5月終止租約，旋於97
  年1月繼續承租，故執行標的債務人確實於本件查封前已出租
  ，復為承租人占有使用，應合於民法第425條買賣不破租賃及5
  年期限之規定。而原法院並未依強制執行第77條之1規定，調
  查訊問債務人或第三人，僅命債權人查報建物使用情形，但債
  權人從未曾進入執行標的內，亦未曾詢問債務人建物實際使用
  情形，依同法第13條及第81條規定，原法院應更正拍賣公告，
  依法登載上開租賃事實，並載明不點交之原因。執行筆錄上載
  查封標的所在地管理員稱房屋由債務人自住.. 云云，經查文
  心精典社區住戶管理委員會及鴻全保全公司均否認上情，管委
  會並稱「未規定住戶出租需登記，大樓各棟皆有獨立出入口，
  人員進出不必經過管理室，管理員根本無從知悉樓上住戶使用
  情形，已電洽承辦書記官澄清，故債權人陳報之使用情形顯與
  事實不符，應予更正。兩造自97年5月30日查封後即持續和解
  ，清償金額自3,000,000元一路降到800,000元，就差臨門一腳
  ，債務人曾向承租人表示雙方即將和解房子不用拍賣了，致承
  租人未及具狀異議，但債權人拍賣日期前突然撤換代表並推翻
  之前承諾致和解未成，債務人及承租人聲明異議較晚提出，乃
  基於避免影響和解之顧慮，並非怠於行使權利。本件債權人非
  抵押權人，其債務行使不適用擔保物權排除租賃權規定，原法
  院就兩造及利害關係人之陳述或異議雖得為形式上之審查，然
  就證據之真偽並無實體上審查權。本件執行標的債務人於查封
  前既已出租，並出示相關證據顯非臨執行所為，爰聲明異議，
  並請求更正拍賣公告之內容等語，原審駁回其異議，債務人不
  服提起本件抗告。
二經查：原法院於97年5月30日至現場履勘查封時，除當場揭示
  查封公告外，且就建物使用情形載明「查封時，據大樓管理員
  稱建物由債務人自住。」等語，此有查封筆錄在卷可按。嗣債
  權人代理人於97年6月13日具狀陳報建物使用情形為「目前係
  由債務人等自住」等語，此亦有債權人之陳報狀附卷可稽。是
  抗告人若真係有出租如附表所示之建物，自當能隨即知悉原法
  院所揭示之公告，而能立即聲明異議，嗣經原法院定期於97年
  7月15日進行第一次拍賣程序，在拍賣公告上載明拍賣條件為
  「三本件建物查封時，債權人之代理人稱係債務人自住，於拍
  定後點交。」，並將拍賣通知送達予抗告人乙○○，而抗告人
  未具狀表示異議；嗣承租人始於97年7月1日具狀聲明異議，並
  將租賃期限記載自97年1月5日起至102年1月4日。顯有違常理
  。則上開房屋租賃契約書顯係承租人陳瑞明與抗告人乙○○間
  臨執行所為。如是抗告人主張其對於如附表所示建物，具有租
  賃關係，為合法占用人，顯有不實。從而，其聲明異議為無理
  由，原審予以駁回，尚無不合。抗告意旨以本件經查執行法院
  並未依強制執行法第77條之1規定，進入查封不動產或訊問抗
  告人或占有之承租人，僅以債權人自行查報之陳述及查封當日
  不詳年籍管理員之陳述，且執行筆錄該管理員並未於到場人處
  簽署姓名，即率爾認定抗告人陳報之租約係「臨執行所為」，
  認事用法未洽，已逾越執行法院形式審查之權限。又查封當日
  值班管理員5月初才到職，絕無管理員稱查封不動產為抗告人
  自住情形，且承租人占有使用系爭不動產已多年，期間僅因故
  短暫終止租約。另強制執行法第12條聲明異議並未限制聲明人
  異議之時間，縱執行法院曾限期命利害關係人陳述意見，該期
  間僅為訓示期間並非不變期間，聲明人縱逾期始為異議，亦不
  受影響，執行法院以形式審查權限而為實質審查之裁定，顯於
  法不合，應予廢棄，並更正拍賣公告，將抗告人租賃之法律關
  係登載於拍賣公告上，註明不點交，以維抗告人權益云云。然
  本院認強制執行法第77條之1規定，並非強制規定，執行法院
  自得於查封當時依職權認定執行標的物之使用情形，如當事人
  仍有不服，應另循民事訴訟途徑以求確認租賃權存在。本件執
  行法院就查封時標的物之使用狀況，依當時客觀存在之事實，
  形式上認定並無租賃權存在，尚無不合，是抗告為無理由，應
  予駁回。
據上論結，依強制執行法第30條之1、民事訴訟法第495條之1、
第449條第1項、第95條、第78條，裁定如主文。
中    華    民    國    97    年    8     月    19    日
                  民事第四庭    審判長法  官  陳蘇宗
                                      法  官  張浴美
                                      法  官  黃永祥
以上正本係照原本作成。
再為抗告應以適用法規顯有錯誤為理由，並經本院之許可，該許
可以原裁定所涉及之法律見解具有原則上之重要性者為限。
如提起再抗告者應於裁定送達後10日內向本院提出抗告理由狀（
須按照他造人數附具繕本）並繳納抗告裁判費新臺幣1,000元，
同時委任律師或具有律師資格之關係人為代理人。
                                      書記官  陳信和
中    華    民    國    97    年    8     月    20    日
                                                      Ｍ
附表：
┌─────────────────────────────────────────────────┐
│97年度執字第33236號  財產所有人：乙○○                                                           │
├─┬───────────────────────┬─┬─────┬──────┬────────┤
│編│  土          地          坐          落      │地│ 面    積 │  權    利  │  最低拍賣價格  │
│  ├───┬────┬───┬───┬──────┤  ├─────┤            │                │
│號│縣  市│鄉鎮市區○  段  ○○段  │  地    號  │目│ 平方公尺 │  範    圍  │   (新臺幣元)   │
├─┼───┼────┼───┼───┼──────┼─┼─────┼──────┼────────┤
│1 │臺中市│西屯區  │大墩  │      │469         │建│12319     │萬分之14    │                │
│  ├───┼────┴───┴───┴──────┴─┴─────┴──────┴────────┤
│  │備考  │                                                                                      │
└─┴───┴───────────────────────────────────────────┘
┌─┬──┬───────┬───┬─────────────────┬────┬─────────┐
│編│    │              │建築式│      建物面積（平方公尺）        │  權利  │                  │
│  │    │基  地  坐  落│樣主要├───────────┬─────┤        │   最低拍賣價格   │
│  │建號│--------------│建築材│樓    層    面    積  │附屬建物主│        │                  │
│  │    │建  物  門  牌│料及房│                      │要建築材料│        │    (新臺幣元)    │
│號│    │              │屋層數│合                計  │及用途    │  範圍  │                  │
├─┼──┼───────┼───┼───────────┼─────┼────┼─────────┤
│1 │3803│臺中市西屯區大│集合住│第9樓層：111.38       │陽台17.82 │  全部  │                  │
│  │    │墩段469地號   │宅、鋼│合   計：111.38       │、花台3.29│        │                  │
│  │    │--------------│筋混凝│                      │          │        │                  │
│  │    │台中市西屯區文│土造二│                      │          │        │                  │
│  │    │心路二段562之1│十一層│                      │          │        │                  │
│  │    │號9樓之2      │第九層│                      │          │        │                  │
│  ├──┼───────┴───┴───────────┴─────┴────┴─────────┤
│  │備考│共同使用部分建號4496面積40660.06平方公尺持分萬分之14。                                  │
└─┴──┴────────────────────────────────────────────┘


司法院資訊處製作；財團法人民間司法改革基金會備份。
